【裁判字號】    98,審救,33
【裁判日期】    980415
【裁判案由】    訴訟救助
【裁判全文】
臺灣高雄地方法院民事裁定              98年度審救字第33號
聲  請  人  甲○○
法定代理人  丙○○
訴訟代理人  莊雯琇律師
相  對  人  乙○○
上列當事人間塗銷抵押權登記等事件，聲請人聲請訴訟救助，本
院裁定如下：
    主  文
聲請駁回。
    理  由
一、按當事人無資力支出訴訟費用者，依民事訴訟法第107 條規
    定，法院固應依聲請准予救助，惟此所謂無資力，係指窘於
    生活且缺乏經濟信用者而言；申言之，若非取給於自己或家
    族所必需之生活費不能支出訴訟費用，且無籌措款項以支出
    訴訟費用之信用技能，方能謂之為無資力支出訴訟費用（最
    高法院88年度台聲字第582 號裁判參照），且此項請求救助
    之事由，依同法第109 條第2 項、第284 條之規定，應提出
    能即時調查之證據以釋明之。法院調查聲請人是否無資力支
    出訴訟費用，應專就聲請人提出之證據為之，如聲請人並未
    提出證據，或依其提出之證據，未能信其無資力支出訴訟費
    用之主張為真實，即應將其聲請駁回。又經財團法人法律扶
    助基金會（下稱法律扶助基金會）准予法律扶助之無資力者
    ，其於訴訟程序中，向法院聲請訴訟救助時，固應准予訴訟
    救助，但另有不符法律扶助事實之證明者，不在此限，法律
    扶助法第62條亦有明文。是則法院於審理訴訟救助之聲請，
    原則上雖應以法律扶助基金會分會審核之認定結果為判斷依
    據，惟依法律扶助法第62條但書之規定，法院調查結果，如
    有反於法律扶助事實之認定者，即不受該條規定之拘束。
二、經查，本件聲請人聲請訴訟救助，固據提出資力審查詢問表
    、聲請人及其法定代理人丙○○各類所得資料清單暨財產歸
    屬資料清單及審查決定通知書為憑。惟依聲請人提出之各類
    所得資料清單暨財產歸屬資料清單及本院依職權調取之稅務
    電子閘門財產所得調件明細表顯示，聲請人名下有土地2 筆
    及房屋1 棟，依公告現值核算其財產總額為新台幣（下同）
    74萬元，且聲請人法定代理人丙○○於民國96年度有利息所
    得3,429 元，依年息2%換算存款本金為171,450 元，且名下
    有土地及房屋各1 筆，依公告現值核算價額計為862,008 元
    ，本件聲請人名下既有價額達74萬元之不動產，且其法定代
    理人名下有價額達86萬餘元之不動產及10萬餘元之存款，目
    前擔任清潔工，非無籌措款項以支出訴訟費用之信用技能，
    故尚難認聲請人無資力支出本件訴訟費用20,800元。至聲請
    人名下之不動產雖為訟爭標的，惟聲請人僅係訴請塗銷相對
    人所設定之抵押權，復未釋明有何無法處分該不動產之具體
    證據，自不得以其名下不動產屬訟爭財產即認定此屬不能處
    分之財產。聲請人非無資力支出本件訴訟費用之人，應認其
    有不符法律扶助之事實，依法律扶助法第62條但書之規定，
    即不應准許訴訟救助，是其聲請訴訟救助，即屬無據，應予
    駁回。
三、依民事訴訟法第95條、第78條，裁定如主文。
中    華    民    國    98    年    4     月    15    日
                      民事第二庭法  官  黃悅璇
正本證明與原本無異。
如不服本裁定應於送達後10日內向本院提出抗告狀，並繳納裁判
費新台幣1,000元。
中    華    民    國    98    年    4     月    15    日
                                書記官  林昭吟


司法院資訊處製作；財團法人民間司法改革基金會備份。
